臺灣臺北地方法院民事判決　　　　　　　96年度訴字第2399號
原　　　告　日盛國際商業銀行股份有限公司
法定代理人　辛○○
訴訟代理人　甲○○
　　　　　　戊○○
　　　　　　丁○○
被　　　告　丙○○
　　　　　　己○○
上列當事人間請求清償借款事件，本院於中華民國96年10月 5日
言詞辯論終結，判決如下：
    主  文
原告之訴駁回。
訴訟費用由原告負擔。
    事實及理由
甲、程序方面：
一、按當事人得以合意定第一審管轄法院，但以關於由一定法律
    關係而生之訴訟為限，前項合意，應以文書為之，民事訴訟
    法第24條定有明文。依兩造所簽定之授信合約書第13條約定
    ，兩造合意以本院為契約涉訟時之第一審管轄法院，是以原
    告向本院提起本件訴訟，核與首揭規定，尚無不合，合先敘
    明。
二、本件被告丙○○未於最後言詞辯論期日到場，核無民事訴訟
    法第 386條所列各款情形，爰依原告之聲請，由其一造辯論
    而為判決。
乙、實體方面：
一、原告主張：被告丙○○邀同其餘被告己○○為連帶保證人，
    於民國95年3月20日向原告借款新台幣（下同）2,000,000元
    （下稱系爭借款），並簽訂授信合約（下稱系爭合約），借
    款期限係自95年3月21日起至100年3月21日止，以一個月為1
    期，共分60期，按月平均攤還本息，利息按原告基準利率加
    碼週年利率2.69％機動計算，如未按期清償，則全部債務視
    為到期，且逾期在 6個月以內者，應另按上開利率10％，超
    過 6個月以上部分，應另按上開利率20％加計違約金。詎料
    上開借款，被告丙○○自95年10月21日即未依約繳付本息，
    迄今尚欠本金 1,799,254元迄未清償，依兩造所簽訂之系爭
    合約書第 6條約定，本件系爭借款債務視為全部到期，經原
    告多次催討，均置之不理，被告己○○為連帶保證人，依約
    應負連帶清償責任，爰依消費借貸及連帶保證之法律關係，
    請求被告等連帶給付 1,799,254元及約定之自95年10月21日
    起至清償日止，按週年利率 6.59％計算之利息，暨逾期在6
    個月以內者，按上開利率10％，逾期 6個月以上部分按上開
    利率20％計算之違約金。縱事實上係證人即被告丙○○之子
    乙○○持被告丙○○之身分證影本、印章，經前在原告公司
    任職、現已離職之員工即證人庚○承辦並對保，二人涉嫌未
    經被告丙○○、己○○之同意，冒用其等之名義向原告貸款
    、連帶保證，惟被告丙○○仍有表見代理之事實，仍應負借
    款之責任等語。並聲明：被告應連帶給付原告1,799,524 元
    ，及自95年10月21日起至清償日止，按週年利率6.59％計算
    之利息，暨逾期在6個月以內者，按上開利率10％，逾期6個
    月以上部分按上開利率20％計算之違約金。
二、被告丙○○未於最後言詞辯論期日到場，但曾到庭陳述略以
    ：伊並未向原告借款，系爭合約上之簽名亦非伊所親簽，伊
    係被冒貸等語。被告己○○則以：伊並未向原告借款，系爭
    合約上連帶保證人欄上之簽名亦非伊所親簽，伊係被人冒簽
    ，而原告提出之身份證影本，係伊的舊身份證影本，伊當時
    係真鍋咖啡館北新店之負責人，跟很多銀行都有往來，當時
    要向銀行貸款均需提供身份證影本，伊弟弟之前向原告借款
    亦由伊當連帶保證人，要取得伊的身份證影本非常容易等語
    。
三、得心證之理由：
(一)按當事人主張有利於己之事實者，就其事實有舉證之責任，
    民事訴訟法第 277條定有明文；又民事訴訟如係由原告主張
    權利者，應先由原告負舉證之責，若原告先不能舉證，以證
    實自己主張之事實為真實，則被告就其抗辯事實即令不能舉
    證，或其所舉證據尚有疵累，亦應駁回原告之請求，亦有最
    高法院17年上字第 917號判例可資參照。次按，由自己之行
    為表示以代理權授與他人，或知他人表示為其代理人而不為
    反對之表示者，對於第三人應負授權人之責任，民法第 169
    條前段亦定有明文。另按「由自己之行為表示以代理權授與
    他人者，對於第三人應負授權人之責任，必須本人有表見之
    事實，足使第三人信該他人有代理權之情形存在，始足當之
    ，有本院60年台上字第2130號判例可資參照。復按「我國人
    民將自己印章交付他人，委託該他人辦理特定事項者，比比
    皆是，倘持有印章之該他人，除受託辦理之特定事項外，其
    他以本人名義所為之任何法律行為，均須由本人負表見代理
    之授權人責任，未免過苛。原審徒憑上訴人曾將印章交付與
    呂某之事實，即認被上訴人就保證契約之訂立應負表見代理
    之授權人責任，自屬率斷。」，此有最高法院70年台上字第
    657號判例要旨可資參照。
(二)經查，原告主張被告丙○○邀同被告己○○為連帶保證人向
    原告借款2,000,000元，係以有載明被告丙○○、己○○之
    簽名及印章之授信合約書、載明被告丙○○簽名之授信動用
    申請書、放款帳務明細查詢表等文件為證。惟被告等均否認
    系爭合約書上之其等之簽名為真正，且系爭合約書上所載之
    「丙○○、己○○」簽名，本院以肉眼觀察，與被告等於報
    到單上之手寫字跡相互比對，其字跡顯係非出於同一人之手
    。至於被告丙○○之子即證人乙○○，亦承認曾持有被告丙○○之存摺及印章，是原告就乙○○確有保管被告丙○○之
    印章並有表見代理等情，自應負舉證之責，惟原告就上開情
    事於本院審理中並未進一步舉證，自難認其上開主張之真實
    性。
(三)又銀行實務運作上，即便借款人之存款、提款、借款之撥款
    、還款均利用同一存款帳戶進出，且借款人向銀行借款時，
    必須與保證人親自到銀行向銀行借款，且銀行行員與借款人
    對保時，亦係在銀行之營業所內。惟原告公司之員工即對保
    人庚○，於96年10月 5日到庭證稱：「系爭合約書上之被告
    丙○○、己○○之簽名及印文並非伊所簽，其係將系爭合約
    書交由乙○○帶回家後，交由被告丙○○及其親戚己○○簽
    名、蓋章後，再由乙○○將系爭合約書交還庚○，因而貸得
    2,000,000 元，又因乙○○將被告丙○○之存摺及印章交給
    我，故我係以轉帳之方式將 2,000,000元轉入乙○○在台新
    銀行之帳戶內」云云（參本院卷第98頁背面至第99頁背面）
    ，其證言與銀行實務作業之常情有違，應屬有疑。況證人乙○○陳稱其未經其母即被告丙○○之同意提供被告丙○○之
    身分證影本交付證人庚○向原告辦理 2,000,000元貸款，其
    亦不認識被告己○○，不知何以被告己○○係系爭借款之保
    證人，事後其僅收到900,000餘元，系爭合約上被告丙○○
    、己○○之簽名非其所簽，印文亦非其所蓋等語 (詳本院卷
    第97頁背面至第98頁背面)，雖證人庚○辯稱：「其餘金額
    係我向乙○○借的，因乙○○之前也曾向我借錢，故我有需
    要才會向他借錢」云云（參本願卷第99頁）。惟證人庚○係
    原告員工，豈有不知銀行實務慣例，借款人、連帶保證人必
    須親自在銀行之營業所向銀行對保，且對保人不可能將系爭
    合約交由借款人及連帶保證人帶回簽名、蓋章後再交回銀行
    之理？況證人乙○○上開證言，係自承其涉犯有刑法偽造文
    書、詐欺等罪嫌，如非為真，何有自陷刑罰風險之理？況證
    人庚○亦未能提出借據等相關資料，足資證明其確實有向證
    人乙○○借款之事實，顯見證人乙○○之證言較堪採信，而
    證人庚○之證言則不足採。
(四)再者，原告主張被告丙○○將身份證影本、印章、存摺交給
    乙○○，而乙○○持被告丙○○之身份證、印章、存摺，向
    原告辦理借款手續，足以使原告誤認被告丙○○已授權予乙○○，被告丙○○應負表見代理之授權人責任云云。惟查系
    爭合約書及授信動用申請書中，兩者均非以被告丙○○代理
    人之名義簽訂，故原告主張被告丙○○就系爭借款債務應負
    表見代理人責任，即不足取。況證人乙○○係擅自使用被告
    丙○○之印章及證件，並非被告丙○○另將印章及證件交付
    證人乙○○保管，已如前述，參諸前揭判例說明，自不得單
    以證人乙○○持有被告丙○○之印章及證件，即謂被告丙○○有使人認為其有授權證人乙○○為系爭貸款之行為，故原
    告主張被告丙○○應負表見代理之授權人責任，亦屬無據。
(五)系爭借款係證人乙○○冒被告丙○○之名義所借貸，已如前
    述，則原告與被告丙○○間借款關係既不存在，則從屬於該
    借款契約之原告與被告己○○間連帶保證關係，即失所依據
    。況如前述，系爭合約上「己○○」簽名，經本院以肉眼觀
    察，與被告己○○於報到單上之手寫字跡相互比對，其字跡
    顯係非出於同一人之手，被告己○○自無連帶保證責任可言
    。至於證人乙○○、庚○所涉冒貸之法律責任，並非在本院
    審理範圍，併此敘明。
(六)綜上所述，原告就其主張之事實不能證明，參之前揭條文及
    判例意旨，其請求自不應准許。從而原告依消費借貸及連帶
    保證之法律關係主張被告丙○○、己○○應連帶給付1,799,
    524元，及自95年10月21日起至清償日止，按週年利率 6.59
    ％計算之利息，暨逾期在 6個月以內者，按上開利率10％，
    逾期 6個月以上部分按上開利率20％計算之違約金，為無理
    由，應予駁回。
四、本件事證已臻明確，兩造其餘之攻擊或防禦方法，經本院審
    酌後，認均與本件之結論無涉，茲不再一一論述，併予敘明
    。
五、訴訟費用負擔之依據：民事訴訟法第78條。
中　　華　　民　　國　　96　　年　　10　　月　　19　　日
                  民事第二庭    法  官  黃雅芬
以上正本係照原本作成。
如對本判決上訴，須於判決送達後20日內向本院提出上訴狀。
中　　華　　民　　國　　96　　年　　10　　月　　19　　日
                                書記官  王文心
